【裁判字號】    97,消債更,254
【裁判日期】    980123
【裁判案由】    更生
【裁判全文】
臺灣桃園地方法院民事裁定           97年度消債更字第254號
聲請人即
債  務  人  楊忠興
代  理  人  徐豐益律師
上列當事人因消費者債務清理事件聲請更生，本院裁定如下：
    主  文
債務人更生及保全處分之聲請均駁回。
聲請程序費用由債務人負擔。
    理  由
一、按債務人與金融機構協商成立者，不得聲請更生或清算，但
    因不可歸責於己之事由，致履行顯有重大困難者，不在此限
    ；本條例（消費者債務清理條例）施行前，債務人依金融主
    管機關協調成立之中華民國銀行公會會員辦理消費金融案件
    無擔保債務協商機制與金融機構成立之協商，準用前項之規
    定。消費者債務清理條例第151 條第5 項、第6 項分別定有
    明文。又聲請更生或清算不合程式或不備其他要件者，法院
    應以裁定駁回之，但其情形可以補正者，法院應定期間先命
    補正，消費者債務清理條例第8 條亦有明文規定。又消費者
    債務清理條例第15條規定，關於更生或清算之程序，除本條
    例（消費者債務清理條例）別有規定外，準用民事訴訟法之
    規定。
二、查本件債務人向本院聲請更生，雖主張其有不能清償債務之
    情事，前已提出債權人清冊，且其無擔保或無優先權之債務
    總額未逾新臺幣（下同）1,200 萬元，復未經法院裁定開始
    清算程序或宣告破產云云。惟查，債務人於本件更生聲請前
    ，曾於民國95年10月間依金融主管機關協調成立之中華民國
    銀行公會會員辦理消費金融案件無擔保債務協商機制與金融
    機構已成立協商，此情業據聲請人於本院97年07月11日訊問
    時已陳明在卷。債務人依約繳款一年多即至97年02月份，嗣
    後，在於消費者債務清理條例施行前未繼續依約繳款。而查
    ，債務人於本院訊問時雖然稱係因為伊父親中風，醫院要多
    收一萬元的呼吸器照護費醫治伊父親，伊每月就少了一萬元
    可以繳給銀行，所以伊現在沒有辦法正常繳款云云。惟查，
    債務人在銅線的漆包銅線工廠上班，大約已經15年的資歷，
    薪資在4 萬2300元至6 萬多元之間，如含加班不特休則大約
    七、八萬元，又查，債務人妻子亦在江申公司工作，每月的
    薪資約二萬元，債務人三個子女一個唸高二、一個國中二年
    級、另一個高中一年級，都是住在家裡，其妻薪資收入應可
    扶養三個子女分擔家庭生活費用。復查，債務人雖提出三紙
    代收代支證明單，證明其於97年04月份至97年06月份間曾經
    每月為其父親楊啟炎支付一萬元的呼吸器照護費，惟查，其
    代支費用期間僅三個月，代支費用亦僅共計三萬元，除此之
    外，債務人並非係每月都須要多支付其父親楊啟炎一萬元的
    呼吸器照護費，至於債務人父親其他醫療費用，應有健保局
    另行支付，債務人尚無由藉此代支呼吸器照護費用三萬元而
    毀諾不履約繳款。況且，債務人曾因無擔保貸款而已向銀行
    取得至少相當於無擔保債務之2,924,623 元，債務人如依原
    來協商之結果，應得依約正常繳款，債務人僅曾支付其父親
    楊啟炎三萬元的呼吸器照護費，此外，並無遭遇到其他重大
    意外事故，其毀諾尚難謂係因不可歸責於己之事由。
三、又查，本件無擔保最大債權人元大商業銀行代理人於97年08
    月29日到庭時表明不同意債務人聲請更生，但是債務人可以
    和債權人作二次協商，其他債權人合作金庫商業銀行、渣打
    國際商業銀行、台新商業銀行、中國信託商業銀行等亦皆同
    此意。再查，債權人元大商業銀行代理人於97年12月19日到
    庭時表示希望債務人再與銀行協商，如果銀行給他180 期零
    利率，則債務人每月大約繳1 萬8000元左右，債務人是可以
    負擔的，所以希望債務人不要以聲請更生的方式減免債務，
    應與債權銀行個別協商等語。而查，債務人稱其更生方案約
    每月可還1 萬5000至2 萬元，依其還款能力並參酌債權銀行
    之意見，債務人應可以再和債權銀行作二次個別協商，其如
    選擇債權銀行所願意提供之180 期、二階段還款條件，履行
    顯無重大困難，因此，債務人無聲請更生之必要，其聲請更
    生，違背消費者債務清理條例第151 條第5 項之規定意旨，
    又屬無從補正，依首揭規定意旨，自應駁回其更生之聲請。
    又債務人更生之聲請既業經駁回，則其財產之保全處分即已
    無必要，是其保全處分之聲請應併予駁回之。
四、聲請人於本件所預納可能超過聲請費之郵務送達費2,380 元
    及必要費用3,000 元，合計5,380 元部分，於本裁定確定後
    ，得聲請發還餘額，附此敘明。
五、依消費者債務清理條例第8 條、第15條，民事訴訟法第95條
    、第78條，裁定如主文。
中    華    民    國    98    年    1     月    23    日
                  民事第二庭法  官  呂仲玉
以上為正本係照原本作成。
如不服本裁定，應於裁定送達後10日內，以書狀向本院提出抗告
，並繳納抗告費新臺幣1,000元
中    華    民    國    98    年    1     月    23    日
                            書記官  賴柏仲


司法院資訊處製作；財團法人民間司法改革基金會備份。
